臺灣臺中地方法院民事判決　95年度國字第19號
原　　　告　甲○○
被　　　告　財政部國有財產局台灣中區辦事處
法定代理人　乙○○
訴訟代理人　劉榮滄律師
上當事人間損害賠償事件，本院於民國96年1 月30日言詞辯論終
結，判決如下：
    主    文
原告之訴駁回。
訴訟費用由原告負擔。
    事實及理由
一、依國家賠償法請求損害賠償時，應先以書面向賠償義務機關
    請求之。賠償義務機關對於前項請求，應即與請求權人協議
    。協議成立時，應作成協議書，該項協議書得為執行名義。
    賠償義務機關拒絕賠償，或自提出請求之日起逾30日不開始
    協議，或自開始協議之日起逾60日協議不成立時，請求權人
    得提起損害賠償之訴，國家賠償法第10條第1 項、第11條第
    1 項分別定有明文。查原告主張被告應負國家賠償責任，原
    告向被告請求賠償，被告於95年10月27日拒絕賠償，爰依前
    開規定提起本訴等情，有原告提出之被告95年10月27日台財
    產中改字第0950028351號函在卷可按，是原告起訴時已履行
    前揭法條之前置程序規定，合先敘明。
二、原告起訴主張：伊於民國95年6 月18日18時許，騎乘車號AU
    L -819號機車，行經被告所屬財政部國有財產局管理坐落台
    中市○區○○段六小段0000-000 0地號國有土地（下稱系爭
    土地）上門牌號碼台中市○○街2 號房屋（為被告管理之宿
    舍，下稱系爭宿舍）前之街道時，為該宿舍圍牆內之樹木（
    下稱系爭樹木）樹枝斷裂所壓倒，致原告身體受有頭部外傷
    、上肢多處鈍挫傷等傷害。系爭樹木既係在被告所管理宿舍
    附連圍繞之土地上，被告就系爭樹木自應負管理維護之責，
    然被告卻未就高約六層樓之系爭樹木予以固定、修剪或砍除
    ，是被告顯對系爭樹木之管理有欠缺，應依國家賠償法第3
    條第1 項之規定，對伊負損害賠償責任。且亦應依民法第19
    1 條第1 項規定負工作物所有人之損害賠償責任。而原告因
    此事故支出醫療費用新台幣（下同）8,701 元、4 年無法工
    作之損失1,596,000 元及增加生活上之需要即全省求醫花費
    車資12,800元，爰依國家賠償法第3 條第1 項及民法第191
    條第1 項規定請求判命被告給付原告1,617,501 元等語。並
    聲明：被告應給付原告1,617,501 元。
三、被告則以：（一）原告指稱系爭樹木枝幹未修剪，致太重而
    斷落壓到原告人車受傷乙節，核非國家賠償法適用之範疇。
    經查系爭老舊國有房地，其土地管理機關原登記「台灣省公
    產管理處」，建物登記「台灣省政府財政廳」，於50年4 月
    ，管理機關變更登記為國有財產局，因漏建置產籍，故遲至
    95年7 月始接管建置產管。其房地及種植之榕樹非屬以供公
    共目的使用之有體物或其他物的設備，從而原告縱因上開榕
    樹枝幹未修剪斷落而受傷，其請求國家賠償，亦與國家賠償
    法第3 條第1 項之要件不合。（二）再者，台灣為亞熱帶氣
    候，6 、7 、8 月颱風、雨量特多，95年5 、6 月份雨量依
    台中氣象站逐日雨量資料表高達316.3 、754.5 毫米，本件
    原告受傷實肇於天候災害之意外，其傷害與被告就國有房地
    之管理，並無因果關係。此外，損害賠償為損害之填埔，使
    其回復未受損害前之原狀，原告請求損失高達161,7, 501元
    ，並無具體事證，而顯無理由。（三）被告僅為系爭土地之
    管理機關，並非系爭土地其上大榕樹之所有人，自不負擔民
    法第191 條第1 項之工作物所有人責任等語，資為抗辯。並
    聲明：原告之訴駁回。
四、原告主張其於95年6 月18日18時許，騎乘車號AUL- 819號機
    車，行經系爭土地上門牌號碼台中市○○街2 號房屋前之街
    道時，為被告所管理宿舍圍牆內系爭土地上系爭樹木之樹枝
    斷裂壓倒，致身體受有頭部外傷、上肢多處鈍挫傷等傷害之
    事實，業據提出診斷證明書1 紙為證，並經本院依職權向臺
    中市警察局第一分局西區派出所調取該事故之調查筆錄、照
    片等附卷可稽，並為被告所不爭，堪信為真實。
五、按國家賠償法第3 條第1 項規定：「公有公共設施因設置或
    管理有欠缺，致人民生命、身體或財產受損害者，國家應負
    損害賠償責任。」，所謂公共設施，係指以公共目的使用之
    有體物，或其他物的設備而言，諸如道路、河川、橋樑、堤
    防、港埠、水溝、下水道、民用航空站、停車場所、機關辦
　　公廳房舍、公立學校校舍、社教機關、市場、醫療衛生機構
    及此等設施之附屬物等是。查系爭宿舍雖為被告所管理，然
    該宿舍及附連圍繞之土地，係供配住宿舍者居住及使用，且
    四週以圍牆區隔，此為原告所不爭，可見上開處所並非「不
    特定多數人得自由出入」之場所，故系爭宿舍附連圍繞之土
    地上及系爭樹木顯非「公共設施」，自與國家賠償法第3 條
    第1 項之法定要件不符。從而，原告依國家賠償法第3 條第
    1 項之規定請求判命被告給付如訴之聲明所示金額之判決，
    尚乏依據，應予駁回。
六、次按民法第191 條第1 項規定，土地上之建築物或其他工作
    物所致他人權利之損害，由工作物之所有人負賠償責任；所
    謂土地上之工作物，泛指附著於土地上之人工作成之設施。
    又未與土地分離之樹木，依民法第66條第2 項之規定，為土
    地之構成部分。查本件肇事之系爭樹木，應為系爭土地之構
    成部分，在性質上非可認為係土地上之工作物至明，何況系
    爭土地為中華民國所有，則系爭樹木之所有權人亦為中華民
    國，而非被告。從而，原告依民法第191 條第1 項規定請求
    被告賠償其所受損害，亦屬無據。
七、綜上所述，原告基於國家賠償法第3 條第1 項及民法第191
    條第1 項之規定，請求被告賠償其所受損害，為無理由。兩
    造其餘攻擊、防禦方法，核與判決結果均無影響，爰不逐一
    論述，併此敘明。
八、結論：本件原告之訴，為無理由，並依民事訴訟法第78條，
    判決如主文。
中　　華　　民　　國　　96　　年　　2 　　月　　13　　日
                  民事第四庭    法  官　郭佳瑛
正本係照原本作成。
如對本判決上訴，須於判決送達後20日內向本院提出上訴狀。
中　　華　　民　　國　　96　　年　　2 　　月　　13　　日
                                書記官
